【裁判字號】    95,重訴,3
【裁判日期】    950913
【裁判案由】    違反槍砲彈藥刀械管制條例
【裁判全文】
臺灣臺東地方法院刑事判決               95年度重訴字第3號
公  訴  人  臺灣臺東地方法院檢察署檢察官
被      告  乙○○
                    （現於臺灣東成技能訓練所感訓處分中）
選任辯護人  林詮勝律師
上列被告因違反槍砲彈藥刀械管制條例案件，經檢察官提起公訴
（95年度偵字第843號），本院判決如下：
    主  文
乙○○未經許可，販賣手槍未遂，處無期徒刑；併科罰金新臺幣
壹仟萬元，罰金如易服勞役，以罰金總額與陸個月之日數比例折
算；褫奪公權終身。
扣案如附表所示之手槍陸枝（含彈匣拾貳個）、子彈壹佰陸拾玖
顆及背包壹個均沒收。
    犯  罪  事  實
一、乙○○於民國91年上半年間，於臺中經友人介紹與已成年，
    真實姓名年籍不詳綽號「阿南」之菲律賓華僑認識，「阿南
    」於92年9月間邀約乙○○至菲律賓馬尼拉市，並告知在菲
    律賓購買制式槍彈價格便宜，購買後可藉國際航班貨輪船員
    走私槍彈入境臺灣交貨，而向乙○○兜售制式槍彈。乙○○
    即基於於販入槍械、子彈轉賣他人牟利之犯意，與「阿南」
    達成以每1支手槍美金3000元之價格（每把手槍均附2個填滿
    子彈之彈匣），共購買6支制式手槍，總價格約為新臺幣（
    下同）50萬元之交易合意。俟乙○○返回臺灣後，「阿南」
    即與在往返臺灣、菲律賓之貨櫃輪ACX SWAN號（下稱天鵝號
    ）上擔任船員之荅赳定（TAJUD DIN BIN RIDE，印尼國人，
    業經）與穆熙定（MUHI DIN，印尼國人，業經臺灣高等法院
    高雄分院判處有期徒刑13年，併科罰金800萬元確定）2人謀
    議，藉上開貨櫃輪往返菲律賓及我國港口之便，由荅赳定與
    穆熙定負責運輸槍彈走私入境臺灣交付予乙○○。乙○○即
    與「阿南」、荅赳定、穆熙定，共同基於運輸經我國行政院
    公告禁止進口具有殺傷力之制式手槍子彈走私入境臺灣之犯
    意聯絡，俟荅赳定、穆熙定於同年12月9日隨上開貨輪抵臺
    後，即與「阿南」聯絡，由「阿南」以電話通知乙○○，乙
    ○○再於同日23時20分許，撥打「阿南」提供之行動電話號
    碼，與當時自稱「PETER」之荅赳定聯繫後，約定雙方於當
    晚在高雄市○○○路、民生二路口之「高雄牛乳大王」店前
    見面，荅赳定依約先行抵達，並與乙○○商議交付槍彈之方
    式及地點後離去，穆熙定再於半小時後到場，與乙○○見面
    確定彼此之相貌。後「阿南」又通知乙○○，荅赳定與穆熙
    定所服務之天鵝號貨櫃輪已抵達基隆港，乙○○乃再於同月
    18日前往基隆市長榮桂冠酒店旁之巷口，與荅赳定、穆熙定
    2人會面，再次確認彼此面貌，以利交貨。嗣天鵝號貨櫃輪
    離臺抵達菲律賓馬尼拉市，「阿南」即在菲律賓將如附表所
    示以色列廠制式半自動手槍4支、德國廠制式半自動手槍2支
    ，及制式子彈190顆（含一般制式子彈80顆及達姆彈110顆）
    ，交予荅赳定收藏於天鵝號貨櫃輪船艙中，該貨櫃輪則於同
    月22日自菲律賓馬尼拉市出港，同月24日上午入境我國高雄
    港，待船舶停靠後，荅赳定即以手機易付卡0000000000號與
    乙○○聯繫，並於當日17時許，在該貨櫃輪上穆熙定之房內
    ，將其所有內有上開槍彈之背包1只交予穆熙定，穆熙定即
    攜帶該只背包通過高雄港查驗站，於同日18時30分許，至與
    乙○○約定之高雄市○○○路與民生二路口，而於乙○○依
    約至上開地點準備收取上述槍彈時為調查員查獲，並扣得上
    開制式手槍6支（含彈匣12個）、子彈190顆（含一般制式子
    彈80顆及達姆彈110顆，其中21顆已試射耗用）。
二、案經法務部調查局南部地區機動工作組（下稱南機組）報請
    暨臺南縣警察局移請臺灣高雄地方法院檢察署呈請臺灣高等
    法院檢察署令轉臺灣臺東地方法院檢察署檢察官偵查起訴。
    理  由
壹、程序部分：
一、管轄權部分：案件由犯罪地或被告住所、居所或所在地之法
    院管轄，刑事訴訟法第5條第1項定有明文。又所謂「被告所
    在地」，乃指被告起訴當時所在之地而言，且以起訴時為準
    ，至其所在之原因，無論自由或出於強制皆所不問，業經司
    法院院解字第3825號、院字第1247號著有解釋。查本件被告
    起訴時，係在臺灣東成技能訓練所執行感訓處分中，依前揭
    說明，本院自有管轄權，合先敘明。
二、證據能力部分：
    (一)按「被告以外之人於審判外之陳述，雖不符前四條之規定
      ，而經當事人於審判程序同意作為證據，法院審酌該言詞
      陳述或書面陳述作成時之情況，認為適當者，亦得為證據
      。」，刑事訴訟法第159條之5第1項定有明文。本件證人
      穆熙定於南機組之調查筆錄及檢察官偵查中所為之證述，
      當事人同意作為證據，本院審酌該言詞陳述作成時，並無
      不適當之情形，應認為有證據能力。
    (二)內政部警政署刑事警察局（下稱刑事警察局）槍彈鑑定書
      係臺南縣警察局委請鑑定（見偵卷第七七頁），非由檢察
      官或法院選任或囑託為鑑定之機關，原係審判外之書面陳
      述，但此鑑定書已提示並告以要旨，被告及辯護人均知係
      審判外之書面證據，未對此表示異議，本院酌以刑事警察
      局乃我國槍彈之主要鑑驗機關，人員均受專業訓練，並將
      鑑驗方法及程序俱載明其上，依同法第159條之5第2項規
      定，認適合作為證據。
貳、實體部分：
一、認定犯罪事實所憑之證據及理由：
    (一)被告於本院審理時已自白前揭所有犯行，並坦承於購入槍
      枝時，確實準備以每支20萬元之價格轉售於不特定人士牟
      利。
    (二)證人穆熙定於南機組之調查筆錄及檢察官偵查中所為之證
      述。
    (三)復有當場扣得之制式手槍6支（含彈匣12個）、子彈190
      顆（含一般制式子彈80顆及達姆彈110發，其中21顆已試
      射耗用）扣案可為佐證。而扣案之制式手槍、子彈，經臺
      南縣警察局送請內政部警政署刑事警察局鑑定結果，送鑑
      以色列製傑立寇手槍4枝（各含彈匣2個，槍號「00000000
      」「00000000」「00000000」「00000000」），均係以色
      列ＩＭＩ廠製制式半自動手槍，槍管內具6條右旋來復線
      ，機械性能良好，認具殺傷力；送鑑德國製華爾瑟Ｐ９９
      手槍2枝（各含彈匣2個，槍號「861691」「861694」），
      均係德製制式半自動手槍，槍管內具6條右旋來復線，機
      械性能良好，認具殺傷力；送鑑一般制式子彈90顆，均係
      制式子彈，認均具殺傷力；送鑑達姆彈110顆，均係制式
      子彈，均具殺傷力等情，有該局93年2月6日刑鑑字第9224
      5637號槍彈鑑定書及所附槍彈照片在卷可憑（見偵查卷第
      76至90頁），足認被告所販入及運輸之上開手槍、子彈均
      屬制式而具有殺傷力無訛。
    (四)綜合上述各節相互佐證，被告自白其上揭之犯行，核與事
      實相符，應堪採信，參以本件查扣之以色列廠制式半自動
      手槍有4支、德國廠制式半自動手槍有2支，及制式子彈19
      0顆（含一般制式子彈80顆及達姆彈110顆），被告如無意
      圖營利而販賣之意思，又何須甘冒風險從海外運輸如此多
      之槍彈，故本件事證明確，被告犯行足堪認定。
二、論罪科刑的理由：
    (一)被告行為後，刑法於94年1月7日修正通過，於94年2月2日
      公布，並於95年7月1日施行。按行為後法律有變更者，適
      用行為時之法律，但行為後之法律有利於行為人者，適用
      最有利於行為人之法律，現行刑法第2條第1項訂有明文。
      此條規定乃與刑法第1條罪刑法定主義契合，而貫徹法律
      禁止溯及既往原則，係規範行為後法律變更所生新舊法律
      比較適用之準據法，是刑法第2條本身雖經修正，但刑法
      第2條既屬適用法律之準據法，本身尚無比較新舊法之問
      題，應一律適用裁判時之現行刑法第2條規定以決定適用
      之刑罰法律。又本次刑法修正之比較新舊法，應就罪刑有
      關之共犯、未遂犯、想像競合犯、牽連犯、連續犯、結合
      犯，以及累犯加重、自首減輕暨其他法定加減原因（如身
      分加減）與加減例等一切情形，綜其全部罪刑之結果而為
      比較（最高法院95年5月23日著有95年度第8次刑庭會議決
      議可資參照），合先敘明。經查：
      1.修正後刑法第11條已明定刑法總則於其他法律有刑罰或
        「保安處分」之規定者，亦適用之，依其立法理由，乃
        為使法規範明確；又修正後刑法將原第26條有關一般未
        遂犯之處罰效果，移列第25條第2項後段，而使第25條
        規範一般未遂犯之規定趨於完整，上開修正內容無涉罪
        刑實質內容之變更，均無新舊法比較適用之問題。
      2.修正前刑法第28條共犯之規定為：「二人以上共同實施
        犯罪之行為者，皆為正犯」，修正施行後之規定則為：
        「二人以上共同實行犯罪之行為者，皆為正犯」，揆諸
        本條之修正理由係為釐清陰謀共同正犯、預備共同正犯
        、共謀共同正犯是否合乎本條規定之正犯要件。而本案
        共同被告荅赳定、穆熙定運輸手槍、子彈及私運管制物
        品進口之犯行，既屬實行犯罪行為之正犯，且被告亦分
        別於92年12月9日及同年月18日與該2人見面，確認彼此
        面貌並商討交貨事宜，自已一同參與該犯行，則適用修
        正施行前之刑法第28條規定論擬，並無不利於被告。
      3.依修正後之刑法既已刪除牽連犯之規定，則所犯上述各
        罪應依數罪併罰之規定分論併罰。比較新舊法之規定，
        修正後之規定亦非較有利於被告。另新修正刑法第55條
        之想像競合犯，係科刑之限制，為法理之明文化，非屬
        法律之變更。
      4.依修正前刑法第33條第5款，其罰金部分之最低額為銀
        元1元即新臺幣3元，惟依修正後之刑法第33條第5款，
        其罰金之最低額為新臺幣1,000元以上，以百元計算之
        ，經比較前後規定之刑度，應以修正前之規定對被告較
        為有利。
      5.綜合上述之比較，揆諸前揭最高法院決議及修正後刑法
        第2條第1項規定之「從舊、從輕」原則，自應適用被告
        行為時之法律，即被告行為時之舊法。
    (二)按所謂販賣行為，並不以販入之後復行賣出為要件，祇要
      以營利為目的，販入或賣出，有一於此，其犯罪即為完成
      （最高法院25年度非字第123號、67年台上字第2500號、
      68年度台上字第606號判例意旨參照）；又刑事上販賣罪
      之完成，與民事上買賣契約之成立，二者之概念尚有不同
      。在民事上，買賣雙方就買賣標的物與價金等買賣要件之
      意思表示一致，其買賣契約固已成立。然刑事上之販賣行
      為，則須以營利為目的，將標的物販入或賣出，有一於此
      ，其犯罪行為始為完成，苟行為人尚未將標的物販入或賣
      出，即難謂其販賣行為已屬完成。而所謂賣出，自應以標
      的物已否交付為斷，苟標的物已交付，縱買賣價金尚未給
      付，仍應論以販賣既遂罪；反之，如標的物尚未交付，縱
      行為人已收受價金，仍難謂其販賣行為已屬完成（最高法
      院88年度台上字第3760號判決參照）；另按制式手槍、子
      彈係行政院所公告之甲類管制進出口物品，且係槍砲彈藥
      刀械管制條例所定非經主管機關許可，不得運輸之槍砲、
      子彈。本件被告雖販入手槍、子彈，惟於約定之高雄市○
      ○○路與民生二路口準備收取上述槍彈時即為調查員查獲
      ，業據被告供述無誤，核與證人穆熙定於南機組之調查筆
      錄所述相符，故核被告販入、私運制式手槍、子彈進口之
      行為，係違反槍砲彈藥刀械管制條例第7條第1項之未經許
      可運輸手槍罪、第5項未經許可販賣手槍未遂罪、同條例
      第12條第1項之未經許可運輸子彈罪、第5項未經許可販賣
      子彈未遂罪，及懲治走私條例第2條第1項之私運管制物品
      進口罪。被告與穆熙定、荅赳定與該綽號「阿南」之成年
      男子間，就上開未經許可運輸手槍、子彈罪，及私運管制
      物品進口罪3罪，有犯意聯絡及行為分擔，均為共同正犯
      。被告與共同正犯穆熙定、荅赳定與該綽號「阿南」之成
      年男子，持有制式手槍、子彈之目的既在運輸之用，則其
      等持有之低度行為為運輸之高度行為吸收，不另論罪。就
      上開未經許可運輸手槍、子彈罪，及私運管制物品進口罪
      3罪，係一行為同時觸犯3罪名，為想像競合犯，應從重之
      未經許可運輸手槍罪處斷，被告運輸手槍、子彈之目的係
      在販賣，有方法、目的牽連關係，依修正前即行為時之規
      定應依刑法第55條之規定從一重之販賣手槍未遂罪論處。
      又被告販入之犯行尚屬未遂，爰依修正前刑法第26條前段
      之規定減輕其刑，又起訴書之所犯法條內雖未論及被告販
      賣手槍及子彈之法條，惟犯罪事實欄內業已敘及，且公訴
      人於審理時已當庭就適用法條為補充，本院自應加以審理
      ，又本件被告販入手槍及子彈部分，尚未收受即為南機組
      查獲，其犯行應屬未遂，公訴人認已達既遂階段，尚有誤
      會，均併此敘明。
    (三)審酌被告運輸及非法販入槍彈，嚴重危及社會治安治序，
      民眾深受其害，為謀一己之私利，無視於臺灣地區廣大民
      眾之身家安全，私運數量龐大之制式手槍、子彈進入臺灣
      ，該等槍彈若流入市面，對我國內治安危害甚鉅；觀諸被
      告於本件之所分擔之角色，實係主謀，雖犯後已坦承全部
      犯行，並協助追查其他槍械及毒品，惟被告亦坦承與本案
      無關，無從依槍砲彈藥刀械管制條例第18條之規定減輕或
      免除其刑，且被告經法院交保後，為逃避偵審、竟潛逃出
      境，業據被告於95年2月9日警詢時供述明確，犯後態度不
      佳等一切情狀，量處如主文所示之刑，併科罰金1千萬元
      ，罰金部分並諭知易服勞役之折算標準（按被告行為時，
      刑法第42條第1項前段規定：「易服勞役以一元以上三元
      以下折算一日。」；又被告行為時之易服勞役折算標準，
      業據修正前罰金罰鍰提高標準條例第2條前段規定，就其
      原定數額提高為一百倍折算一日。則本件被告行為時之易
      服勞役折算標準，應以銀元300元折算1日，即新台幣900
      元折算1日。惟修正公布施行之刑法第42條第3項前段規定
      ：「易服勞役以新台幣一仟元、二仟元或三仟元折算一日
      。」比較修正前後之易服勞役折算標準，似以修正後之規
      定，較有利於被告，然舊法之易服勞役之期限不得逾6個
      月《刑法42條第2項》；而新法之易服勞役之期限不得逾1
      年《修正後刑法第42條第3項》。若依新法之規定定其折
      算標準，被告易服勞役之期限顯然較長，對被告顯然不利
      。本院綜合比較結果，應以修正前之規定有利被告）。
    (四)按從刑附屬於主刑，除法律有特別規定者外，依主刑所適
      用之法律（最高法院前揭刑事庭會議決議參照）。本案依
      前述既均適用舊法，從刑部分自應一併適用舊法。被告既
      經宣告無期徒刑，並依修正前刑法第37條第1項規定，宣
      告褫奪公權終身。扣案如附表所示之手槍6枝（含彈匣12
      個）、子彈169顆，係槍砲彈藥刀械管制條例第4條第1項
      第1款、第2款及第2項所定之槍砲、彈藥，為違禁物，均
      應依刑法第38條第1項第1款之規定予以沒收。扣案背包1
      個，係共同被告荅赳定交付予穆熙定，用以裝置扣案槍彈
      交付乙○○，堪認屬被告荅赳定所有，供本件犯罪所用之
      物，爰依刑法第38條第1項第2款之規定宣告沒收。至扣案
      之0000000000號之行動電話，雖為被告所有，被告並坦承
      確以此電話與其他共同被告聯絡用，然既僅係作為本件槍
      彈非法運輸前之聯絡工具，尚非供運輸本件槍彈所用之物
      ，另扣案行動電話4支及ＳＩＭ卡2張，亦均無證據證明為
      供本件犯罪所用之物，故均不予宣告沒收。又鑑驗耗用之
      一般制式子彈21顆，既已非違禁物，自無庸再諭知沒收，
      附此敘明。
參、適用法律依據：
    (一)刑事訴訟法第299條第1項前段。
    (二)槍砲彈藥刀械管制條例第7條第1項、第5項、第12條第1項
      、第5項。
    (三)懲治走私條例第2條第1項、第11條。
    (四)刑法第2條第1項前段、修正前刑法第11條前段、第28條、
      第26條前段、第55條、第42條第3項、第37條第1項、第38
      條第1項第1款、第2款。
本案經檢察官甲○○到庭執行職務。
中    華    民    國    95    年    9     月    13    日
                  刑事第四庭    審判長法  官  黃建都
                                      法  官  曾宗欽
                                      法  官  陳君鳳
以上正本證明與原本無異。
如不服本判決，應於判決送達後10日內向本院提出上訴狀（須附
繕本）。
「切勿逕送上級法院」
                                      書記官  陳俊德
中    華    民    國    95    年    9     月    15    日
附表：
┌──┬─────────────────────────────────┐
│編號│扣案槍彈                                                          │
├──┼─────────────────────────────────┤
│ 一 │ 以色列IMI 廠製九四一ＦＢＬ型口徑9mm （9 ×19mm）制式半自動手槍4支│
│    │ （各含彈匣2個，槍枝管制編號分別為：0000000000、0000000000號、    │
│    │ 0000000000號、0000000000號）                                     │
│    │                                                                  │
├──┼─────────────────────────────────┤
│ 二 │ 德國ＷＡＬＴＨＥＲ廠製Ｐ九九型口徑9mm（9×19mm）制式半自動手槍2  │
│    │ 支（各含彈匣2 個，槍枝管制編號分別為：000000000 號、0000000000號 │
│    │ ）                                                               │
├──┼─────────────────────────────────┤
│ 三 │ 具殺傷力之制式子彈169 顆（含一般制式子彈口徑9mm 【9 ×19mm】59顆 │
│    │ ，達姆彈口徑9mm 【9 ×19mm】110顆）                              │
│    │                                                                  │
└──┴─────────────────────────────────┘
附錄本判決論罪科刑之法條：
懲治走私條例第2條第1項：
私運管制物品進口、出口逾公告數額者，處7年以下有期徒刑，
得併科新臺幣3百萬元以下罰金。
槍砲彈藥刀械管制條例第7條：
未經許可，製造、販賣或運輸火砲、肩射武器、機關槍、衝鋒槍
、卡柄槍、自動步槍、普通步槍、馬槍、手槍或各類砲彈、炸彈
、爆裂物者，處死刑、無期徒刑或7年以上有期徒刑；處徒刑者
，併科新台幣3千萬元以下罰金。
未經許可，轉讓、出租或出借前項所列槍砲、彈藥者，處無期徒
刑或5年以上有期徒刑，併科新台幣1千萬元以下罰金。
意圖供自己或他人犯罪之用，而犯前二項之罪者，處死刑或無期
徒刑；處徒刑者，併科新台幣5千萬元以下罰金。
未經許可，持有、寄藏或意圖販賣而陳列第1項所列槍砲、彈藥
 者，處5年以上有期徒刑，併科新台幣1千萬元以下罰金。
第1項至第3項之未遂犯罰之。


司法院資訊處製作；財團法人民間司法改革基金會備份。
